臺灣基隆地方法院民事裁定  
111年度重訴字第25號
反訴  原告
即  被  告  安聯汽車修理股份有限公司

法定代理人  徐志偉  
反訴  被告
即  原  告  何俊郎  



訴訟代理人  蔡聰明律師
上列當事人間請求清償債務事件，本院裁定如下：
    主  文
本件反訴之訴訟標的價額核定為新臺幣21,026,639元。
反訴原告應於本裁定送達後三日內，補繳反訴裁判費新臺幣197,
064元，逾期不繳，即駁回其反訴。
    理  由
一、按提起民事訴訟者，應依民事訴訟法第77條之13規定，繳納
    裁判費，此為必須具備之程式。又訴訟標的之價額，由法院
    核定。核定訴訟標的之價額，以起訴時之交易價額為準；無
    交易價額者，以原告就訴訟標的所有之利益為準。以一訴主
    張數項標的者，其價額合併計算之，民事訴訟法第77條之1
    第1項、第2項、第77條之2第1項本文分別定有明文。次按本
    訴與反訴之訴訟標的相同者，反訴不另徵收裁判費，民事訴
    訟法第77條之15第1項亦有明定。依此規定，本訴與反訴本
    應分別徵收裁判費，僅於本訴及反訴之訴訟標的相同時，反
    訴始不另徵收裁判費。而所謂訴訟標的相同，係指經原告或
    反訴原告主張並以原因事實特定後請求法院審判之實體法上
    權利同一者而言。此外，若以本訴之訴訟標的為前提或基礎
    法律關係，被告提起給付請求權之反訴，亦屬所指本訴與反
    訴訴訟標的相同之情形(最高法院100年度台抗字第948號裁
    定意旨參照)。又原告之訴有起訴不合程式或不備其他要件
    之情形者，法院應以裁定駁回之，但其情形可以補正者，審
    判長應定期間先命補正，民事訴訟法第249條第1項第6款亦
    有明文。
二、本件反訴原告提起反訴未據繳納裁判費，反訴原告主張其自
    110年4月25日起至109年8月25日止共交付新臺幣(下同)708
    萬元予反訴被告，惟反訴被告對上開款項無占有之合法權源
    ，爰依民法第767條、第959條第2項規定請求反訴被告返還7
    08萬元。又反訴被告未善盡公司負責人之忠實義務且不遵守
    股東會決議，致反訴原告受有「租金」及「營業利益」之損
    害，爰依公司法第23條、第193條及民法第213條、第216條
    規定請求反訴被告賠償反訴原告110年1月1日至110年12月31
    日之租金2,192,400元(計算式：182,700元×12個月＝2,192,4
    00元)、110年度之營業利益11,754,239元，合計13,946,639
    元(計算式：2,192,400元＋11,754,239元＝13,946,639元)。
    而反訴被告所提本訴，係本於連帶保證人代償之法律關係依
    民法第749條請求反訴原告清償債務，足見本件本、反訴並
    非相同訴訟標的，且反訴原告係因反訴被告無合法權源占有
    反訴原告所交付之款項，暨反訴被告未善盡公司負責人之忠
    實義務且不遵守股東會決議之原因事實提起反訴主張，而與
    本訴主張清償債務之基礎事實亦有所不同，依首揭說明，反
    訴部份自應另繳裁判費。查本件反訴之訴訟標的價額為21,0
    26,639元(計算式：7,080,000元＋13,946,639元＝21,026,639
    元)，應徵第一審裁判費197,064元。茲依民事訴訟法第249
    條第1項但書之規定，限反訴原告於收受本裁定送達後3日內
    補繳，逾期不繳，即駁回反訴。
三、末按反訴之標的，如專屬他法院管轄，或與本訴之標的及其
    防禦方法不相牽連者，不得提起，民事訴訟法第260條第1項
    定有明文。法院調查之結果，如認反訴原告提起之反訴不備
    反訴之要件者，應認反訴不合法，依民事訴訟法第249條第1
    項第6款規定以裁定駁回。是原告於繳納裁判費前，應諮詢
    熟稔法律之人(或可至鄰近之各地方縣市政府、各鄉鎮區公
    所或法律扶助基金會尋求免費律師諮詢，以維自身法律上之
    權益)，是否立即繳納本件裁判費，或待釐清本件起訴之事
    實及訴訟標的後再另為起訴，於裁定補繳裁判費之同時，併
    請原告思量之，以免徒然浪費裁判費用。
四、依民事訴訟法第77條之1、第249條第1項但書規定，裁定如
    主文。
中　　華　　民　　國　　111 　年　　6 　　月　　15　　日
                  民事庭法　官　黃梅淑
以上正本係照原本作成。
如不服本裁定關於核定訴訟標的價額部分，應於送達後10日內向
本院提出抗告狀，並繳納抗告費新臺幣1,000元；其餘關於命補
繳裁判費部分，不得抗告。
中　　華　　民　　國　　111 　年　　6 　　月　　15　　日
                        書記官　郭廷耀